【裁判字號】    99,交抗,2055
【裁判日期】    991130
【裁判案由】    違反道路交通管理處罰條例
【裁判全文】
臺灣高等法院交通事件裁定            99年度交抗字第2055號
抗  告  人
即受處分人  高蕙茹
上列抗告人即受處分人因違反道路交通管理處罰條例案件，不服
臺灣板橋地方法院所為中華民國99年10月11日99年度交聲字第26
34號裁定（原處分案號：交通部公路總局臺北區監理所板橋監理
站板監裁字第裁41-C00000000號裁決書），提起抗告，本院裁定
如下：
    主  文
抗告駁回。
    理  由
一、按汽車（包含機器腳踏車）行駛至交岔路口，其行進、轉彎
    ，應遵守燈光號誌或交通指揮人員之指揮，遇有交通指揮人
    員指揮與燈光號誌並用時，以交通指揮人員之指揮為準，道
    路交通安全規則第102 條第1 項第1 款定有明文。又按閃光
    黃燈表示「警告」，車輛應減速接近，注意安全，小心通過
    ；閃光紅燈表示「停車再開」，車輛應減速接近，先停止於
    交岔路口前，讓幹道車優先通行後認為安全時，方得續行；
    特種閃光號誌設於交岔路口者，其設置方式與行車管制號誌
    同。幹道應設置閃光黃燈，支道應設置閃光紅燈，標線號誌
    設置規則第211 條第1 項第1 、2 款、第224 條第1 項第3
    款分別定有明文。又汽車駕駛人，爭道行駛支線道車不讓幹
    線道車先行，處新台幣（下同）600 元以上1,800 元以下罰
    鍰；汽車駕駛人有第45條情形者，除依原條款處罰鍰外，並
    予記違規點數1 點，道路交通管理處罰條例第45條第9 款、
    第63條第1 項第1 款亦定有明文。
二、原裁定意旨略以：抗告人即受處分人高蕙茹於民國99年3 月
    11日8 時24分許，騎乘車牌號碼J8R-760 號重型機車，行經
    臺北縣中和市○○路294 巷（由西向東）與新生街114 巷37
    弄路口處，因「支線道車（閃光紅燈）不讓幹線道車（閃光
    黃燈）先行」之違規行為，為原舉發單位臺北縣政府警察局
    交通警察大隊員警以北縣警交大字第C00000000 號通知單舉
    發。受處分人提出申訴，經原處分機關調查結果，認受處分
    人有上開違規行為，於99年7 月28日以板監裁字第裁41-C00
    000000號裁決書，裁處罰鍰600 元，並記違規點數1 點。受
    處分人雖辯以：肇事路口係誤將閃光紅燈設置於幹線道（即
    員山路294 巷），及將閃光黃燈誤設於支線道（即新生街11
    4 巷37弄）云云。然汽、機車行駛至交岔路口，其行進本應
    遵守燈光號誌之指示，受處分人當時所行駛之員山路294 巷
    由西向東號誌為閃光紅燈，未遵循號誌指示，減速接近，先
    停止於交岔路口前，讓幹線道（即新生街114 巷37弄）車輛
    先行後，因認受處分人有上開違規行為，原處分機關依道路
    交通管理處罰條例第45條第9 款、第63條第1 項第1 款規定
    ，裁處罰鍰600 元，並記違規點數1 點，核無不當，受處分
    人聲明異議為無理由，應予駁回等語。
三、抗告意旨略以：受處分人於上開時、地，騎乘機車，與賴建
    樺駕駛之車牌號碼0561-GU 號自小客車發生碰撞，受處分人
    人車倒地受有右腳踝粉碎性骨折。受處分人當時行駛之員山
    路294 巷，為道路中間設有分隔線之雙向車道，而賴建樺所
    行駛之新生街114 巷37弄則為中間無分隔線之單向車道，因
    此員山路294 巷應為幹線道，新生街114 巷37弄應為支線道
    ，惟上開路口卻誤將閃光紅燈設置於幹線道（即員山路294
    巷），及將閃光黃燈誤設於支線道（即新生街114 巷37弄）
    ，舉發及原處分機關均以錯誤之號誌設置，認定受處分人有
    「支線道車（閃光紅燈）不讓幹線道車（閃光黃燈）先行」
    之違規行為，認事用法顯有不當。又受處分人係先進入上開
    交岔路口之網狀線區域，於發現賴建樺駕駛自小客車急衝而
    來，為閃避賴車而減速，仍被撞及機車頭右側，造成車前板
    右邊破裂潰縮，但機車車頭左側完好，足見受處分人之機車
    並非正面撞上賴建樺之自小客車；又依經驗法則判斷，賴建
    樺駕駛自小客車車速至少40公里以上，且該自小客車左側車
    身下邊緣凹陷處已然生銹，係屬舊損，自非受處分人所造成
    ，為此提起抗告，請求撤銷原裁定云云。
四、經查：受處分人於上揭時地，騎乘機車沿中和市○○路294
    巷由西往東方向行駛至上開交岔路口，適賴建樺駕駛自小客
    車沿新生街114 巷37弄由南往北駛至該處發生碰撞；惟該交
    岔路口設有閃光號誌，員山路294 巷西向東設置閃光紅燈號
    誌，新生街114 巷37弄南向北則設置閃光黃燈等情，為受處
    分人所不爭執，並有原審調取之道路交通事故現場圖、臺北
    縣政府中和第二分局交通分隊交通事故現場草圖、道路交通
    事故調查報告表(一)、(二)、臺北縣政府警察局99年6 月28
    日北縣警交字第0990096171號函1 紙、肇事現場暨上開機車
    、自小客車車損照片25幀在卷可稽。證人賴建樺於警詢時證
    稱：我車行至肇事路口時，先向左看有無來車，再向右看有
    無來車，當我頭轉正後，眼睛餘光看到對方機車與我相距約
    2 公尺，及聽到煞車聲即被撞上，被撞後我馬上煞車，我車
    的左後側車身被撞，造成左側後方車身、左側下邊緣及左後
    側車門刮損凹陷等語；而受處分人於警詢時陳稱：我行經肇
    事路口時，有先減速，確認左、右側無來車後，才駛入路口
    ，突然右側有部自小客車衝出，我來不及反應，而與該車發
    生碰撞，我機車的前車頭撞擊該車等語，有臺北縣政府警察
    局中和第二分局警員對渠等製作之交通事故談話紀錄表共2
    份（見原審卷第33、34頁）在卷可憑；又依卷附道路交通事
    故調查報告表(二)1 份及肇事現場暨上開機車、自小客車車
    損照片25張可知，上開機車撞擊點確為前車頭，上開自用小
    客車撞擊點則為左後側車身，上開自小客車車頭於肇事後靜
    止位置已經越過中和市○○路294 巷道路之行車分向限制線
    ，該車車尾則靠近上開行車分向限制線等情，核與證人賴建
    樺證述情節相吻；且依前揭標線號誌設置規則之規定以觀，
    足見受處分人進入上開交岔路口，並未遵循閃光紅燈交通號
    誌，停車讓幹道車優先通行，應可確定。至交岔路口幹線道
    與支線道之劃分，係交通權責機關綜合考量各該道路之汽車
    交通流量、車道大小等因素而劃分，非可由受處分人徒憑己
    意逕自認定，受處分人指摘原審疏未調查上開交岔路口交通
    號誌錯誤設置云云，核屬個人主觀意見，顯無可取。原審維
    持原處分機關之裁決處分結果，駁回受處分人之異議聲明，
    其認事用法，尚無不合。受處分人提起抗告，指摘原裁定不
    當，為無理由，應予駁回。至抗告意旨另指上開自小客車左
    側車身下邊緣凹陷非受處分人造成乙節，僅屬兩車碰撞所造
    成車損範圍之爭議，核與本件違規行為之處罰無關，爰不予
    審酌，附此敘明。
五、據上論結，應依道路交通案件處理辦法第25條，刑事訴訟法
    第412 條，裁定如主文。
中    華    民    國    99    年    11    月    30    日
                  刑事第二十四庭審判長法  官  李錦樑
                                      法  官  陳恒寬
                                      法  官  張惠立
以上正本證明與原本無異。
不得再抗告。
                                      書記官  陳珮茹
中    華    民    國    99    年    11    月    30    日

司法院資訊處製作；財團法人民間司法改革基金會備份。
